臺灣高等法院民事判決　　　九十一年度重上更(一)字第七四號
　　　上　訴　人　錫震企業股份有限公司
　　　法定代理人　邱振庭
　　　被　上訴人　大穎企業股份有限公司
　　　法定代理人　王郁琦
　　　　　　　　　馬國柱
　　　　　　　　　蔡榮勇
　　　　　　　　　江炳彰
　　　　　　　　　沈宗儒
右當事人間請求損害賠償事件，上訴人對於中華民國八十九年一月十八日台灣台北地
方法院八十八年度重訴字第一二八四號第一審判決提起上訴，經最高法院第一次發回
更審，本院判決如左：
　　　主　　　文
上訴駁回。
第二審（除確定部分外）及發回前第三審訴訟費用由上訴人負擔。
　　　事實及理由
一、本件被上訴人於民國（下同）九十年三月十五日經台灣苗栗地方法院八十九年度
　　整字第一號裁定准予重整，並選派王郁琦、馬國柱、蔡榮勇、江炳彰、沈宗儒等
　　五人為重整人，有裁定影本一件可參（見本院更(一)二一號卷二三－五六頁），經
　　其等聲明承受訴訟，核無不合，應予准許。
二、本件被上訴人主張：兩造於八十七年十月十日簽約，由上訴人出賣懸浮聚氯乙烯
　　（ＰＶＣ粉）四百公噸與被上訴人，價金美金十七萬二千元。被上訴人已於八十
　　七年十月二十一日開立信用狀，依上訴人之指示，填載受益人為法國ＥＴＳ公司
　　（Ets MAROCCO Jean-Louis），並於同年月二十二日將信用狀電文傳真予上訴人
　　，上訴人亦無異議，而於八十七年十二月二十四日傳真提單與被上訴人。八十八
　　年一月二十日貨櫃抵達台中港，被上訴人於同年月三十日發現部分內容物為硫酸
　　氨，上訴人並未依約履行出賣人之交貨義務，被上訴人於八十八年二月五日以存
　　證信函催告上訴人於十五日依約交付，未獲置理，乃於同年二月二十五日解除契
　　約。又因上訴人未履行債務，致被上訴人受有美金十七萬二千元及稅捐等費用新
　　台幣四十九萬二千四百五十九元之損害等情，爰求為命上訴人給付美金十七萬二
　　千元及新台幣二十四萬六千二百三十元暨均自八十八年七月三十日起至清償日止
　　，按年息百分之五計算利息之判決（被上訴人超過上開部分之請求，業經判決被
　　上訴人勝訴確定）。並答辯聲明：上訴駁回。
三、上訴人則以：訴外人誠善股份有限公司（下稱誠善公司）擬出售ＰＶＣ粉五百噸
　　，經上訴人介紹被上訴人向誠善公司購買四百噸，上訴人亦購買一百噸。兩造各
　　自開立信用狀予法國ＥＴＳ公司，均係買受人，付款方式係以信用狀為之。因被
　　上訴人疏未於其信用狀中，列明須有ＳＧＳ公證報告，付款銀行始可付款之條件
　　，法國ＥＴＳ公司竟基於詐欺之故意，夥同另一家公證公司出具不實之公證報告
　　，持向被上訴人之信用狀付款銀行請求給付。縱認兩造因預估發票而成立買賣契
　　約，亦因被上訴人未符合債務本旨所為給付不生給付之效力，不得請求返還價金
　　及賠償損害等語，資為抗辯。並上訴聲明：(一)原判決除確定部分外廢棄。(二)廢棄
　　部分，被上訴人在第一審之訴駁回。
四、被上訴人主張上訴人於八十七年十月十四日出賣懸浮聚氯乙烯四百公噸予被上訴
　　人，價金美金十七萬二千元，被上訴人已以法國ＥＴＳ公司為受益人，開立信用
　　狀以支付價金，並經法國ＥＴＳ公司押匯。八十八年一月二十日貨櫃運抵台中港
　　，同年月三十日被上訴人發現貨櫃內容物為硫酸氨（ AMMONIUM SULPHATE），非
　　買賣標的物懸浮聚氯乙烯，並於同年二月一日會同第一產物保險公司、上訴人、
　　公證行、報關行及遠東公證公司查驗屬實。被上訴人於八十八年二月五日催告上
　　訴人於十五日依約交付貨物，因上訴人逾期未為補正，乃於八十八年二月二十五
　　日以存證信函通知上訴人解除買賣契約等情，業據提出公證報告及中譯本影本、
　　台北長安郵局第三一八號第四二九號存證信函影本、掛號郵件回執各一件在卷可
　　證（見原審卷九－四二頁），上訴人除否認為出賣人外，餘均不爭執，茲首應審
　　究者為上訴人是否為本件買賣契約之出賣人？查：
　(一)按契約之成立，以兩造間意思合致為要件。本件由上訴人於八十七年十月十四日
　　出具予被上訴人之預估發票，已就買賣標的、品名、數量、價金、付款方式、交
　　貨日期等明白規範，其出賣人欄（THE SELLER）載有上訴人公司名稱（SOUTHERN
　　OSCILLATION CO.,LTD ），上訴人之法定代理人邱振庭並簽名於上，上訴人亦未
　　於預售發票上表明係代理誠信公司及法國ＥＴＳ公司之意，且被上訴人於接獲該
　　預估發票後，即依預估發票之要求於七日內將信用狀傳真予上訴人等情，為兩造
　　所不爭執（見本院更(一)七四號卷一三頁），並有該預估發票及中譯本影本一紙可
　　證（見原審卷七－八頁），堪信為真實。
　(二)按預估發票（PROFORMA　INVOICE） 係出口商於推銷貨物之際，為使進口商預計
　　貨物價格之參考，假定交易已成立，而製成的一種試算或估計性貨物清單。本件
　　上訴人以出賣人之地位，對被上訴人提出預估發票，為要約之意思表示，被上訴
　　人依此開立信用狀為承諾後，兩造間就系爭聚氯乙烯之買賣契約，即因意思表示
　　合致而成立。況系爭買賣之磋商，意思表示合致之過程，誠善公司或法國ＥＴＳ
　　公司均未參與，嗣上訴人於被上訴人開立信用狀後，復更改信用狀條款並傳真予
　　被上訴人，有上訴人不爭執真正之更改信用狀條款之傳真函在卷可稽（見原審卷
　　九八頁，本院更(一)七四號卷一三頁），益徵上訴人為系爭買賣之出賣人無誤。上
　　訴人以其非出賣人置辯，自不足採信。
　(三)又所謂受益人（BENEFICIARY） 係單據或單證所定，可以憑該項單據或單證享受
　　權益之人，在貿易實務上，受益人係指有權使用信用狀，享受信用狀利益之人。
　　本件被上訴人開立之信用狀雖以法國ＥＴＳ公司為受益人，預估發票上付款條件
　　之受益人亦為法國ＥＴＳ公司，然此為上訴人與法國ＥＴＳ公司間之原因關係，
　　亦不能因此即謂法國ＥＴＳ公司為系爭買賣之出賣人。至上訴人所提誠善公司之
　　要約（見原審卷七四頁）係其向法國ＥＴＳ公司訂購ＰＶＣ粉之要約，與被上訴
　　人無涉，亦無法證明誠善公司係被上訴人購買本件ＰＶＣ粉之出賣人，是上訴人
　　以法國ＥＴＳ公司及誠信公司為系爭買賣之出賣人，上訴人僅為介紹人云云置辯
　　，亦不足採。
　(四)上訴人雖辯稱：縱認預估發票為要約之意思表示，然被上訴人未為承諾之意思表
　　示，亦未為該預估發票上簽章，足證買賣契約不存在云云。然按意思表示一致，
　　不限於明示或默示，默示之承諾，如要約受領人之舉動，足以間接推知其有承諾
　　之意思，仍得認係默示承諾，查上訴人修改信用狀條款並傳真予被上訴人，已如
　　前述，顯見被上訴人受領上訴人之要約後，已著手進口貨物，開立信用狀，則由
　　被上訴人之舉動已可推知有默示之承諾，買賣思表示已合致，上訴人上開所辯，
　　委無足採信。綜上，上訴人為系爭買賣契約之出賣人，應堪認定。
五、上訴人又辯稱：被上訴人未依兩造間買賣契約之約定，於信用狀指定ＳＧＳ公司
　　之檢驗報告為付款之條件，即難謂買受人已履行交付信用狀之義務，縱認信用狀
　　受益人經付款銀行受領信用狀所載金額，亦難認被上訴人已依信用狀履行支付價
　　金之給付云云。查：預估發票上固載明「INSPECTION：BY　SGS SURVEY）即公證
　　：遠東公證公司）」（見原審卷七、八頁），惟預估發票僅具試算性及估計性，
　　於進口商承諾前，無從僅憑預估發票認定兩造合致之內容，僅為要約之性質。況
　　依預估發票所載：「THE　PRICE&DELIVERY　 IS ONLY VALIDITY　TO RVC ORDER
　　CONFIRMATION WITHIN 2DAYS AND L/C TELEX COPY WITHIN 7DAYS.」（價格及交
　　貨只有在二天內收到報價單確認書及七天內收到信用狀電文影本有效），即本件
　　買賣須被上訴人以信用狀電文影本向上訴人承諾後方有拘束力，足見預估發票僅
　　為上訴人之要約表示。被上訴人於八十七年十月十四日收到上訴人傳真之預估發
　　票後，於八十七年十月二十一日開立信用狀，翌日（二十二日）傳真予上訴人，
　　將原要約即預估發票上有關以 ＳＧＳ 公司公證部分「 INSPECTION ： BY SGS
　　SURVEY」變更為獨立公證公司「ORIGINAL　SURVEY REPORT INCLUDING QUANTITY
　　AND QUALITY ISSED BY INDEPENDENT SURVRYOR.」有信用狀影本及中譯本在卷可
　　稽（見本院更(一)二一號卷七二－七四頁），嗣上訴人則以利比亞國受許多國家經
　　濟制裁，必須經第三地轉運為由，於八十七年十一月十日以傳真函要求被上訴人
　　修改信用狀條款中有關船運出口港、最後裝船日、有效日期，刪除貨源為利比亞
　　之記載，限定為保兌信用狀等，有上訴人傳真之信用狀修正版及中譯本可憑（見
　　原審卷九八、九九頁，本院更(一)二一號卷七六－七八頁）。是上訴人就被上訴人
　　所開立之信用狀之內容並無異議，並於嗣後又指示被上訴人更改部分信用條款，
　　依民法第一百六十條第二項規定，應認上訴人對被上訴人變更上訴人要約內容而
　　承諾之新要約已為承諾，同意被上訴人所開立之信用狀條款，則上訴人自不能再
　　執預估發票之條件抗辯。
六、上訴人又辯稱：未收受被上訴人於八十七年十月二十日傳真之信用狀云云。查，
　　被上訴人於八十七年十月二十二日將信用狀傳真予上訴人之事實，業據被上訴人
　　於本院本次更審前歷審所主張（見原審卷一三三、一三四頁，重上字卷二六、二
　　七頁），上訴人對此均未爭執，且上訴人若未接獲前開信用狀之傳真，何能於八
　　十七年十一月十日再以傳真函要求被上訴人修改前開信用狀條款，並依兩造合意
　　之價金、日期出貨，則上訴人辯稱：未收到信用狀傳真，顯不足採。
七、按物之出賣人對於買受人，應擔保其物依第三百七十三條之規定危險移轉於買受
　　人時無滅失或減少其價值之瑕疵，亦無滅失或減少其通常效用或契約預定效用之
　　瑕疵，民法第三百五十四條第一項定有明文。查，八十八年元月二十日貨櫃運抵
　　台中港後，同年元月三十日被上訴人發現貨內容物為硫酸氨，於同年二月一日協
　　同第一產物保險公司、上訴人、公證行、報關行等相關人員，會同遠東公證公司
　　進行查驗貨櫃內容均為硫酸氨，並非買賣標的物之懸浮聚氯乙烯，有遠東公證公
　　司之公證報告可憑（九－三六頁）。上訴人係本件買賣之出賣人，依約應交付懸
　　浮聚氯乙烯即ＰＶＣ粉，竟以硫酸氨交付，自應負瑕疵擔保及不完全給付之責。
　　被上訴人乃於八十八年二月五日催告上訴人十五日內補正此不完全給付之瑕疵，
　　上訴人未為補正，上訴人於八十八年二月二十五日以存證信函解除契約，有存證
　　信函及回執二份在卷可稽（見原審卷三七－四三頁）。系爭買賣契約既已解除，
　　被上訴人請求被上訴人返還已給付之價金美金一十七萬二千元即屬有據。
八、又查，被上訴人因本件買賣而支出開狀手續費、郵電費、保險費、利息費用、進
　　口稅、商港建設費、推廣貿易服務費、EDI 費用、吊櫃費、報關手績費、報關車
　　資、公證費用、中文本公證報告費用，集中驗關吊櫃費、拖車費、驗關工資、運
　　費、貨櫃延滯費、空櫃延滯費等總計新台幣四十九萬二千四百五十九元之費用，
　　有明細表及收據、發票、匯款申請書影本可據（見原審卷四四－六二頁），並為
　　上訴人所不爭執（見本院更(一)七四號卷一三頁），堪信為真正。按上訴人為出賣
　　人，竟疏未調查出口商之信用，致使被上訴人因系爭買賣，未取得符合債之本旨
　　之物，而支出上開開狀費等費用，顯因上訴人之債務不履行所致，上訴人應負賠
　　償之責。上訴人雖辯稱：被上訴人未將ＳＧＳ公證公司記載於信用狀，違反契約
　　之付款條件，上訴人不負賠償之責云云。查信用狀條款係載明由獨立之公證公司
　　開立具有品質之檢驗報告，未禁止以ＳＧＳ公證公司為檢查人，況被上訴人嗣後
　　更改該信用狀為新要約，亦經上訴人承諾，自不得再以須經ＳＧＳ公證公司公證
　　置辯。況出賣人所負之瑕疵擔保責任，不因經公證公司檢驗即可免責，上訴人上
　　開所辯，委無足採。
九、綜上所述，被上訴人請求上訴人返還價金美金十七萬元及賠償損害新台幣二十四
　　萬六千二百三十元暨均自八十八年七月三十日起至清償日止，按年息百分之五計
　　算之利息（被上訴人超過上開部分之請求，業經判決被上訴人勝訴確定）為有理
　　由，應予准許。是則原審判命上訴人如數給付，於法並無不合。上訴意旨指摘原
　　判決不當，求予廢棄改判，為無理由，應予駁回。
十、兩造其餘攻擊、防禦方法與判決結果無涉，爰無一一論述之必要，併此敘明。
十一、據上論結，本件上訴為無理由，依民事訴訟法第四百四十九條第一項、第七十八
　　條，判決如主文。
中　　　華　　　民　　　國　　九十一　　年　　　七　　　月　　 十　　　 日
　　　　　　　　　　　 　　　 民事第十四庭
       　　　　　　　　　　　　　 審判長法　官　張　劍　男
                                        法　官　蘇　芹　英
　　　　　　　       　　　　　　　　　 法　官　蔡　芳　齡
右正本係照原本作成。
如不服本判決，應於收受送達後二十日內向本院提出上訴書狀，其未表明上訴理由者
，應於提出上訴後二十日內向本院補提理由書狀（均須按他造當事人之人數附繕本）
上訴時應提出委任律師或具有律師資格之人之委任狀；委任有律師資格者，另應附具
律師及格證書及釋明委任人與受任人有民事訴訟法第四百六十六條之一第一項但書或
第二項（詳附註）所定關係之釋明文書影本。
中　　　華　　　民　　　國　　九十一　　年　　　七　　　月　　十二　　　日
　　　　　　　　　　　　　　　　　　　　書記官　蔡　錦　輝
附註：
民事訴訟法第四百六十六條之一（第一項、第二項）：
對於第二審判決上訴，上訴人應委任律師為訴訟代理人。但上訴人或其法定代理人具
有律師資格者，不在此限。
上訴人之配偶、三親等內之血親、二親等內之姻親，或上訴人為法人、中央或地方機
關時，其所屬專任人員具有律師資格並經法院認為適當者，亦得為第三審訴訟代理人
。
